【裁判字號】    99,抗,923
【裁判日期】    991104
【裁判案由】    聲明異議
【裁判全文】
臺灣高等法院臺中分院刑事裁定           99年度抗字第923號
抗  告  人
即受刑人    甲○○
送達代收人  陳浩華律師
上列抗告人因妨害性自主案件，不服臺灣臺中地方法院中華民國
99年9月23日裁定（99年度聲字第3574號〈檢察官之指揮執行命
令：臺灣臺中地方法院檢察署99年度執字第9717號執行指揮書〉
），提起抗告，本院裁定如下：
    主  文
抗告駁回。 
    理  由
一、抗告人即受刑人（下稱抗告人）甲○○抗告意旨略以：(一)、
    抗告人所犯本件妨害性自主案件，業和被害人達成和解，並
    取得其諒解，且受刑人亦非慣犯，前亦僅有妨害兵役之唯一
    前科，而無妨害性自主前科，經此教訓當知警惕，而無經矯
    正以達懲治效果之必要。(二)、應執行6月以下有期徒刑或拘
    役，或罰金入監執行易服勞役者，性質上屬於短期自由刑，
    入監難收懲戒教化之效，且易沾染惡習，出獄後容易產生復
    歸及再社會化等困難，為「利多於弊」之刑罰手段。又易服
    勞役制度可使輕微犯罪者以勞力替代入監，可避免短期自由
    刑之流弊，亦可節省入監執行之收容、伙食及管理費用，減
    少國家財政負擔，且對社會而言亦可成為提供勞動之生產者
    ，以回饋社會，對犯罪者而言亦可免於入監所產生之家庭照
    顧問題。(三)、又依刑法第41條第3項規定，不符同條第1項易
    科罰金之規定者，得依前項折算規定，易服社會勞動。故該
    條之適用並無易科罰金之相關要件甚明，只要符合受6月以
    下有期徒刑宣告者均適用之。原審未查，遽駁回抗告人聲請
    易服社會勞動之執行指揮，應屬不當，爰提起抗告請求撤銷
    原裁定云云。
二、按受刑人或其法定代理人或配偶，以檢察官執行之指揮為不
    當者，得向諭知該裁判之法院聲明異議，刑事訴訟法第484
    條定有明文。次按犯最重本刑為5年以下有期徒刑以下之刑
    之罪，而受6月以下有期徒刑或拘役之宣告者，得以新臺幣
    1千元、2千元或3千元折算1日，易科罰金。但易科罰金，難
    收矯正之效或難以維持法秩序者，不在此限。依前項規定得
    易科罰金而未聲請易科罰金者，得以提供社會勞動6小時折
    算1日，易服社會勞動。受6月以下有期徒刑或拘役之宣告，
    不符第1項易科罰金之規定者，得依前項折算規定，易服社
    會勞動。前2項之規定，因身心健康之關係，執行顯有困難
    者，或易服社會勞動，難收矯正之效或難以維持法秩序者，
    不適用之，刑法第41條第1至4項定有明文。至所受有期徒刑
    或拘役之宣告，可否以易服社會勞動之方式執行，與易科罰
    金相同，均屬檢察官執行指揮之行政裁量事項，非法院裁判
    量刑事項，無庸向法院聲請裁定諭知折算標準，亦無從向法
    院聲請諭知易服社會勞動。且執行裁判由為裁判法院之檢察
    官指揮之，刑事訴訟法第457條第1項亦有明定，故檢察官是
    否准予易服社會勞動，除應考量「執行顯有困難」外，尚須
    考量「難收矯正之效」及「難以維持法秩序」等因素；再者
    ，上開所謂「執行顯有困難」、「難收矯正之效」及「難以
    維持法秩序」等，均屬行政裁量事項，此係立法者賦予執行
    者能依具體個案，考量犯罪特性與情節及受刑人個人之特殊
    事由，據以審酌應否准予易服社會勞動，是以法律賦予執行
    檢察官此項裁量權，僅在發生裁量瑕疵之情況時，法院始有
    介入審查之必要。
三、經查：
  (一)抗告人素行不佳，其於民國94年間，因在電腦網路散布足以
    引誘、暗示促使人為性交易之訊息，違反兒童及少年性交易
    防制條例第29條，經臺灣臺中地方法院檢察署檢察官以94年
    度偵字第11798號為緩起訴處分，嗣緩起訴遭撤銷，經同署
    檢察官以96年度撤緩偵字第119號聲請臺灣臺中地方法院以
    簡易判決處刑，經臺灣臺中地方法院以96年度豐簡字第154
    號判處有期徒刑2月，如易科罰金，以銀元3百元即新臺幣9
    百元折算1日，嗣經減刑為有期徒刑1月，如易科罰金，以銀
    元3百元即新臺幣9百元折算1日確定；另於95年間因違反職
    役職責案件，經國防部高等軍事法院高雄分院以96年度上更
    一字第7號裁判判處有期徒刑6月，如易科罰金，以新臺幣1
    千元折算1日確定。
  (二)本件抗告人係因於98年10月間，利用網路即時通結識14歲以
    上未滿16歲之A女（真實姓名年籍均詳卷），在線上以「約
    會2 小時10萬」等字句，利誘A女外出與其會面後，對之為
    性交行為，而犯刑法第227條第3項之對於14歲以上未滿16歲
    之女子為性交罪，經臺灣臺中地方法院以99年度訴字第1133
    號判決判處有期徒刑3月，於99年8月2日確定。臺灣臺中地
    方法院檢察署執行檢察官審酌受刑人上開違反兒童及少年性
    交易防制條例前科情形後，認本件若准抗告人易服社會勞動
    ，難收矯正之效及難以維持法秩序，故不准抗告人易服社會
    勞動等情，業經原審法院依職權調取臺灣臺中地方法院檢察
    署99年度執字9717號執行卷宗及臺灣高等法院被告前案紀錄
    表、臺灣臺中地方法院檢察署94年度偵字第11798號緩起訴
    處分書、96年度撤緩偵字第119號聲請簡易判決處刑書，臺
    灣臺中地方法院96年度豐簡字第154號刑事簡易判決，核閱
    屬實。
  (三)又短期自由刑固有難以達成刑罰預定之隔離、威嚇、教育等
    效果，或破壞惡性輕微之偶發犯罪者之經濟、工作等社會關
    係，甚至因在獄中與其他犯罪者相混，反而增加其惡性，增
    添社會問題等諸多弊病，惟仍保有短暫隔離受刑人之效果，
    並使受刑人感受刑罰威嚴，不致輕易再犯之優點，故我國刑
    法未廢除短期自由刑，而係藉緩刑、易科罰金、分類分監執
    行等制度，以補救上開短期自由刑之弊病，兼收其長。準此
    ，法律既有短期自由刑之設，自無不許檢察官執行之理。
  (四)查本件抗告人於前案利用電腦網路散布足以引誘、暗示促使
    人為性交易之訊息，而經法院判刑確定後，復於5年內再利
    用電腦網路引誘少女為性交行為，足證其於前次偵審程序後
    未能記取教訓，不知悔改，所為透過電腦網路犯罪之手法具
    有類似性，執行檢察官以抗告人有確因不執行所宣告之刑，
    難收矯正之效或難以維持法秩序之事由，而駁回抗告人易服
    社會勞動之聲請，乃本其法律所賦與指揮刑罰執行權之行使
    ，對於具體個案所為之判斷，尚難謂有何逾越法律授權、專
    斷及濫用權利等瑕疵情事。是以檢察官執行抗告人之刑罰所
    依據之事實及所為之裁量，依前開規定及說明，自屬有據，
    並無違法不當之處。
  (五)本院綜觀全卷並審酌上情，認本件執行檢察官於指揮執行時
    ，已充分審查、考量抗告人應入監執行，以收其矯正之效，
    俾維持法秩序等節後，始不予准許易服勞役，此一不准易服
    勞役之指揮執行命令，乃屬法律授權檢察官所行使之合法裁
    量，並符外部界限及內部界限之拘束，乃本其法律所賦與指
    揮刑罰執行職權之行使，對具體個案所為之判斷，自難謂有
    何逾越法律授權或專斷等濫用權力之情事。此外，復查無檢
    察官上開裁量權之行使有何瑕疵之情事。原審因認臺灣臺中
    地方法院檢察署檢察官99年執字第9717號不准易服勞役之執
    行指揮並無不當，就聲明異議所持各項事由均已逐項說明不
    可採之理由，並一一詳加論斷，而駁回抗告人之異議，本院
    經核並無不合，抗告意旨仍執前詞指摘原裁定不當，其抗告
    為無理由，應予駁回。
四、據上論斷，應依刑事訴訟法第412條，裁定如主文。 
中    華    民    國    99    年     11     月    4   日
            刑事第九庭  審判長法  官  江  德  千
                              法  官  莊  深  淵
                              法  官  賴  妙  雲
以上正本證明與原本無異。
如不服本裁定，應於裁定送達後五日內向本院提出抗告狀。 

                              書記官  陳  三  軫

中    華    民    國    99    年     11     月    4   日

司法院資訊處製作；財團法人民間司法改革基金會備份。
